【裁判字號】    92,訴,1439
【裁判日期】    921204
【裁判案由】    遺棄
【裁判全文】
臺灣桃園地方法院刑事判決                        九十二年度訴字第一四三九號
    公  訴  人  臺灣桃園地方法院檢察署檢察官
    被      告  甲○○
右列被告因遺棄案件，經檢察官提起公訴（九十二年度偵字第九七二三號），本院判
決如左：
    主    文
甲○○對於無自救力之人，依法令應養育，而不為其生存所必要之養育，處有期徒刑
壹年貳月。
    事    實
一、甲○○與劉美蓉為夫妻關係，依法令對於劉美蓉（已於民國九十二年十二月二日
    死亡）負有養育義務，而劉美蓉於八十六年三月間，因服農藥自殺經治療後已呈
    植物人狀況並經法院宣告為禁治產人，為無自救力之人。甲○○明知其為劉美蓉
    之夫，對於劉美蓉生活上所需仍負有養育之責，有為劉美蓉繳納養護費用之義務
    ，竟基於遺棄劉美蓉之故意，於九十一年四月間，將劉美蓉送往位於新竹縣湖口
    鄉○○路九一號之臺灣省寧園安養院後，自始即未繳納劉美蓉之養護費用，除最
    初入院曾探視一、二次外，即均未再前往前開安養院照顧及探視劉美蓉，不為劉
    美蓉生存所必要之養育，嗣於九十二年五月間劉美蓉之父乙○○對甲○○提出告
    訴，甲○○始於九十二年十一月十七日繳付所積欠之養護費用，並接回劉美蓉安
    置於家中，惟劉美蓉於同年十二月二日不幸過世。
二、案經劉美蓉之父乙○○訴由臺灣桃園地方法院檢察署檢察官偵查起訴。
    理    由
一、訊據被告甲○○固坦承未繳納其妻劉美蓉之養護費用之事實，惟矢口否認有何遺
    棄之犯行，辯稱：伊並未同意將劉美蓉送往臺灣省寧園安養院養護，且是因經濟
    困難始未繳款，並非故意不繳費，而所積欠臺灣省寧園安養院之養護費用已於九
    十二年十一月間付清云云。
二、惟查：被告於九十一年四月間將已呈植物人狀態之其妻劉美蓉帶往臺灣省寧園安
    養院後，雖曾於最初入院時探視一、二次，惟對於劉美蓉住院期間之養護費用則
    拒絕繳納，且於臺灣省寧園安養院多次催請被告前往繳納劉美蓉之養護費用，被
    告均置之不理等情，業據證人乙○○於偵查及本院審理中、證人施愛華即臺灣省
    寧園安養院之職員於偵查中證述綦詳，並有呈報狀、呈報表各一份、桃園縣政府
    函二份、臺灣省寧園安養院退住申請書、戶籍謄本一份、臺灣省寧園安養院院民
    費用明細表一份、本院九十年度禁字第七八號裁定書一份等附卷可稽。被告如非
    故意不繳納劉美蓉之養護費用，何以迭經安養院人員、劉美蓉之父乙○○屢次催
    繳均置之不理，且於劉美蓉之父乙○○訴請檢察官開始偵查起訴後，均未繳納，
    而被告身強體健並非無謀生能力之人，且自八十八年間起即以每月新臺幣一萬八
    千元之代價，僱請印尼女子一名，在被告家中從事幫傭工作，已有四年之久，此
    亦據證人印尼幫庸ＮＵＮＵ於偵查中證稱明確（見九十二年度偵字第九七二三號
    偵查卷第二六頁背面至二七頁），再參以被告於本院審理中提出已於九十二年十
    一月間向臺灣省寧園安養院繳納所積欠養護費用收據一份，足見被告除必要之生
    活費外應有經濟能力可清償臺灣省寧園安養院之費用，被告所辯因經濟困難，並
    非故意不為繳納養護費用云云，自不足採信。況被告於九十、九十二年間曾二次
    向本院提起離婚訴訟，顯已無意與劉美蓉維繫婚姻關係，有本院九十年度婚字第
    二一二號民事裁定、九十二度婚字第九一號民事判決書各一份在卷可稽，益徵被
    告不繳納養護費用及探望關心劉美蓉，完全置劉美蓉於不顧，均屬故意。又已呈
    植物人狀態之劉美蓉於九十一年四月間住進臺灣省寧園安養院時，既屬無自救力
    之人，被告依法令對其妻劉美蓉有維持基本生活需要之養育義務，竟不為生存所
    必要之養育，本件事證明確，被告所涉遺棄犯行堪以認定。
三、本件被告依據法令對於其妻劉美蓉負有扶養之義務，被告竟消極將無自救力之妻
    子劉美蓉棄置於臺灣省寧園安養院，不為其生存所必要之養育，核其所為係犯刑
    法第二百九十四條第一項之遺棄罪。公訴人另認被告尚有未對劉美蓉為生存所必
    要之扶助、保護行為等情，容有誤會，併此敘明。爰審酌被告未盡身為人夫應有
    之基本義務，對於妻子不為生存必要之扶養，任意將被害人劉美蓉棄置於養護之
    家，而對之不聞問，且多次向法院提起離婚訴訟，顯然已不顧及夫妻間之情份，
    其所為，實屬可議，又被告犯罪後於偵查、本院審理中一再藉詞稱無資力為辯解
    ，態度不佳等一切情狀，量處如主文所示之刑。
據上論斷，應依刑事訴訟法第二百九十九條第一項前段，刑法第二百九十四條第一項
，判決如主文。
本案經檢察官陳志全到庭執行職務。
中        華      民        國    九十二    年    十二    月  四        日
                              臺灣桃園地方法院刑事第七庭
                                  審判長法   官  孫惠琳
                                         法  官  呂仲玉
                                         法  官  賴淑美
右正本證明與原本無異。
如不服本判決，應於判決送達後十日內，向本院提出上訴狀。
             書記官  簡維萍
中      華      民      國    九十二       年     十二     月  四      日
附錄本案論罪科刑法條全文：
中華民國刑法第二百九十四條第一項
對於無自救力之人，依法令或契約應扶助、養育或保護而遺棄之，或不為其生存所必
要之扶助、養育或保護者，處六月以上、五年以下有期徒刑。


司法院資訊處製作；財團法人民間司法改革基金會備份。
